【裁判字號】    97,易,2792
【裁判日期】    981127
【裁判案由】    竊盜
【裁判全文】
臺灣板橋地方法院刑事判決              97年度易字第2792號
公  訴  人  臺灣板橋地方法院檢察署檢察官
被      告  戊○○
上列被告因竊盜案件，經檢察官提起公訴（97年度偵字第21602
號），本院判決如下：
    主  文
戊○○無罪。
    理  由
一、本件檢察官起訴書及公訴意旨以「戊○○意圖為自己不法之
    所有，於97年6 月27日7 時47分許，在臺北縣板橋市○○街
    27巷4 號前，竊取乙○○所有之車牌號碼WSY-312 號輕型機
    車（價值約新臺幣2 萬元）【本判決註：本判決下稱乙○○
    機車】，得手後騎乘上開機車沿陽明街往文化路方向逃逸。
    嗣經乙○○發現失竊後報警處理，經警調閱監視器錄影畫面
    循線追查始知上情。」之起訴事實，認被告係涉有犯刑法第
    320 條第1 項之竊盜罪嫌。
二、按犯罪事實應依證據認定之，無證據不得認定犯罪事實；又
    不能證明被告犯罪者，應諭知無罪之判決，刑事訴訟法第15
    4 條第2 項、第301 條第1 項分別定有明文。次按刑事訴訟
    法上所謂認定犯罪事實之證據，係指足以認定被告確有犯罪
    行為之積極證據而言，該項證據自須適合於被告犯罪事實之
    認定，始得採為斷罪資料。且認定不利於被告之事實須依積
    極證據，苟積極證據不足為不利於被告事實之認定時，即應
    為有利於被告之認定，更不必有何有利之證據。如未能發現
    相當證據，或證據不足以證明，自不能以推測或擬制之方法
    ，以為裁判之基礎。又刑事訴訟上證明之資料，無論其為直
    接或間接證據，均須達於通常一般之人均不致有所懷疑，而
    得確信其為真實之程度，始得據為有罪之認定，若其關於被
    告是否犯罪之證明未能達此程度，而有合理性懷疑之存在，
    致使無從形成有罪之確信，即不得遽為不利被告之認定（最
    高法院29年上字第3105號、30年上字第816 號、40年台上字
    第86號、76年台上字第4986號判例要旨參照）。再按告訴人
    之指訴，係以使被告判罪處刑為目的，故多作不利於被告之
    陳述，自不得以其指訴為被告犯罪之唯一證據；亦即，告訴
    人之陳述如無瑕疵，且就其他方面調查又與事實相符，固足
    採為科刑之基礎，倘其陳述尚有瑕疵，則在未究明前，自不
    得遽採為論罪科刑之根據；而所謂無瑕疵，係指被害人所為
    不利被告之陳述，與社會上之一般生活經驗或卷附其他客觀
    事證並無矛盾而言，至所謂就其他方面調查認與事實相符，
    非僅以所援用之旁證足以證明被害結果為已足，尤須綜合一
    切積極佐證，除認定被告確為加害人之外，在推理上無從另
    為其他合理原因之假設而言（最高法院84年度台上字第5368
    號、92年度台上字第5580號判決要旨參照）。
三、本件起訴書認被告戊○○涉犯刑法第320 條第1 項之罪嫌，
    係以告訴人乙○○於警詢及偵查中之證述、以及被告於97年
    6 月27日所著衣物照片與附表所示之監視器錄影光碟暨畫面
    翻拍畫面所示之該名竊賊之衣物相同（參見起訴書證據清單
    及待證事實欄編號三所示），認被告有竊取乙○○機車之犯
    嫌；公訴人並先後以：本件依附表編號一影像內容欄(四)所示
    之影像翻拍照片（下稱本件竊賊騎乘乙○○機車駛離巷口畫
    面翻拍照片）與同表編號四影像內容欄(二)所示之影像翻拍畫
    面比對（下稱本件被告騎乘自己機車駛離巷口畫面翻拍照片
    ），竊賊與被告之身型、所著衣物及以右肩斜背背包等，均
    屬相同，而參照證人即觀看監視器畫面之員警甲○○於審理
    中證稱之係連續觀看影像內容等之證詞，參照被告其於審理
    中自承於案發前晚係與友人外出喝酒而作計程車返家等情，
    可認被告係於案發前晚騎乘自己機車與友人喝酒後搭乘計程
    車返家，而於次日清晨竊取乙○○機車前往其機車停放處，
    再騎乘自己機車返家（參見98年7 月17日檢察官論告書貳、
    一、(一)所示）；又被告其對本件案發前晚之行蹤，與證人即
    其配偶丙○○審理中證述情節不同，此外，證人丙○○與被
    告之母親己○○就本件竊賊騎乘乙○○機車駛離巷口畫面翻
    拍照片、本件被告騎乘自己機車駛離巷口畫面翻拍照片，均
    係憑自己家機車分辨出被告且無法指出該名竊賊與被告之特
    徵差異，是證人丙○○、己○○上開證言，均屬維護被告之
    詞，不足採認（參見同上論告書貳、一、(二)所示）；另證人
    即員警甲○○觀看監視錄影影像時，未預設為何人所犯，是
    無誣陷之情形，且證人既係連續觀看監視錄影畫面之後，始
    發現如附表所示之影像，是被告辯稱其於本件案發當日係於
    附表編號四所示之時間始才出門之辯詞，顯屬不實（參見98
    年10月28日檢察官論告書一、(一)所示）；此外，依本院函請
    內政部刑事警察局就附表所示之監視影像鑑定結果，附表編
    號三所示之該名竊賊停車之地點，係與附表編號四所示之被
    告於同日上午10時17分許出門騎乘自己機車之地點相同，堪
    認定被告於同日上午10時17分所騎乘之機車確係該名竊賊騎
    回機車，是被告乙○○機車確係遭被告所竊取（參見同上論
    告書一、(二)所示）之論告意旨為論告。
四、被告戊○○就附表編號四、五所示之影像，確係為其騎乘自
    己機車之影像等情，固於警詢、偵訊及審理中坦承不諱，惟
    堅決否認涉犯有竊盜犯嫌，均辯稱檢察官指為竊賊之附表編
    號一至三所示之影像中之該名人士，並非其本人，其於該時
    段均係在家中睡覺，其係至附表編號四所示之該時間始才出
    門，於附表編號五所示之時間搭載女兒返家等語；並於審理
    中就附表所示之各該影像陳稱以附表編號三、四所示之其住
    家公寓樓下大門黃色旗子處一般多停有數部機車，而其機車
    係輕型機車，車牌號碼為綠色，惟附表編號二所示之該名人
    士騎乘之該機車之車牌號碼為白色且該車型亦比其輕型機車
    較大，是該名竊賊所騎乘之機車確實並非其機車，且其縱使
    要竊取機車，亦不會在自家前竊取機車等語置辯。
五、本件偵查檢察官及公訴人以上開事證及論告意旨，認被告涉
    犯竊盜犯嫌，被告則以前詞置辯。經查：
  (一)本件證人即觀看監視錄影之員警甲○○雖於審理中證稱伊係
    向證人即該里里長丁○○調閱附表所示之監視錄影機之監視
    影像連續觀看後，擷取如附表所示之各該片段影像，並依該
    影像確認附表四、五所示之人應係附表編號一至三所示之人
    ，並稱伊觀看錄影帶時間共花費五小時，在各段影像間伊看
    影像結果，未發現有其他可疑人士等語。然查，本件證人甲○○所調閱觀看之監視影像之起訖時間，係自乙○○於本件
    案發前晚將機車停放在遭竊地點時起開始觀看之情，業據證
    人於審理中自陳明確，依此計算，證人所調閱之監視影像錄
    影長度至少應長達十二小時以上，惟依證人上開證言，伊僅
    觀看約五小時之時間，並從中擷取伊認與案情有關之片段，
    是證人於觀看該等影像時，是否有因快轉而漏失相關片段，
    因本件自附表編號一至編號四所示之該期間之影像並未經警
    全程錄影，已無法再查證，而證人甲○○就關於本院詢問調
    閱影帶時間內有關被告機車停放駛入駛出情形，除表示未注
    意外，依附表所示之影像，已經攝有其他機車等車輛往來該
    巷內（參見附表編號一影像內容欄(五)所示、附表編三影像內
    容欄(二)所示、附表編號五影像內容欄(二)所示），參照該巷係
    公寓住宅區、被告住家公寓樓下大門黃色旗子處係緊鄰影印
    店係多停有數部機車、巷內汽機車停放狀態以及人車往來等
    情形，證人甲○○證稱於附表編號三、四所示之影像時間，
    在被告住家公寓樓下大門黃色旗子處並未見有其他機車出入
    停放之證言，是否有因快轉或影像品質而有露看之情，尚非
    無疑，是本件附表編號一至四所示之該段期間，本件案發地
    點之巷內實際情形，是否確僅如附表編號一至四所示之擷取
    影像，而無其他漏失之有利或不利於被告之重要情節，尚非
    無疑，況附表編號一所示之該竊賊與附表編號二及三所示之
    該人，是否確係為同一人，而附表編號二及三所示之該人，
    是否確係為被告，依本件影像品質之模糊程度，已有疑義，
    是證人僅依上開影像畫面，依穿著衣物為推測，在欠缺車牌
    號碼或其他較確實之證據為比對之情形下，證人上開推測被
    告為本件竊盜犯嫌，是否精確，顯有疑義。
  (二)又本件偵查檢察官、公訴檢察官分別以被告於本件案發當日
    所著衣物與附表編號一所示之該名竊賊之衣物相同、本件竊
    賊騎乘乙○○機車駛離巷口畫面翻拍照片與下稱本件被告騎
    乘自己機車駛離巷口畫面翻拍照片比對結果，竊賊與被告之
    身型、所著衣物及以右肩斜背背包等均屬相同為由，認被告
    即係附表編號一所示之該名竊賊，並依被告之辯詞，認本件
    被告係於案發前晚騎乘機車與友人飲酒後，搭乘計程車返家
    ，惟查，本件附表編號一、二及三、四所示之各該影像是否
    為同一人或是否即為被告，依監視影像之影像品質，本件竊
    賊騎乘乙○○機車駛離巷口畫面翻拍照片與下稱本件被告騎
    乘自己機車駛離巷口畫面翻拍照片，前經本院囑託內政部警
    政署刑事警察局解析影像鑑定是否為同人，經該局以97年12
    月3 日刑鑑字第0970179705號函以「因原始影像過於模糊且
    所含資訊不足」之解析結果，函復以無法有效比對上開二張
    影像是否為同一人，復再經本院將附表編號二所示之影像函
    請該局鑑定該機車車牌號碼，經局以98年9 月30日刑鑑字第
    0980133327號函以「因其原始圖像過於模糊且所含之車牌原
    始資訊不足」之解析結果，函復以未能有效辨識車牌號碼，
    是本件所能證明被告涉犯本件竊盜犯行之客觀物證，經鑑定
    結果，均難證明附表編號一所示之該竊賊確為被告；至於，
    內政部警政署刑事警察局雖以該局98年9 月4 日刑鑑字第09
    80119045號函函復附表編號三、四所示之附表三所示之該名
    男子所騎乘之機車之停放地點與被告機車駛出之位置相同，
    然查，上開位置，依該影像畫面所示係在螢幕左上角之將近
    該巷巷尾消失處，介於黃色看板（或黃色旗子）至一部汽車
    之間，且呈由下自右上彎曲之弧度，此外，依該二影像之影
    像重疊結果，二影像之機車仍約略有一上一下之些微差距，
    是該鑑定意旨應僅係在指明該二停放位置均係在黃色看板至
    該汽車之間，況以，因該二影像內容均係模糊，是無從辨識
    該位置是否有其他機車停放在該處或該處僅只有上開各該一
    部機車停放，自難以該停放位置即遽為不利益被告之認定。
  (三)本件依偵查卷證，證人乙○○雖於警詢、偵訊指證附表所示
    之各該影像之人確係為被告，惟乙○○於本院審理中證稱本
    件係里長即證人丁○○先指認影像之人為被告，警察才至被
    告住處查緝，才將監視影像撥放供伊觀看並向伊提示監視影
    像之人為被告後始叫伊指認，伊不知悉如果警察當時未向伊
    提示監視影像之人係為被告，伊是否得由監視影像指認該人
    為被告等語（參見98年3 月2 日審判筆錄），復經本院傳喚
    證人即里長丁○○到庭，丁○○除證稱渠亦看不清楚監視器
    之人為何人，其未向警察指認被告為本件竊賊等語外，並證
    稱當時警察並未要渠看附表編號三、四間之影像畫面等語，
    依上開事證，本件證人乙○○、丁○○既均證稱未為指認，
    且卷內事證，復查無員警並未有對該巷公寓住戶為全面調查
    ，則本件顯係員警僅依被告於附表四所示之衣著與附表一所
    示之該竊賊之衣著特徵係相似，即遽認被告係為本件犯嫌，
    該推認顯有欠當。
  (四)至於，本件證人丙○○、己○○雖於本院98年7 月7 日審理
    中就本件案發前日之家人作息，與被告於同日審理中之陳述
    有異，惟查以，被告於本件案發當時係在家待業中，而多與
    友人外出飲酒，其每日作息均屬相似，而無固定性，依通常
    情理，不難認其記憶多係有模糊之情，而證人丙○○有固定
    工作，每日固定上班並照顧女兒上下學之功課且能明確證稱
    該日為女兒學校結業式而回憶起該日前晚家中情形，是本件
    依卷內事證既已無積極證據可認被告涉犯本件犯行，自難僅
    以被告模糊印象之陳述，即遽對其為不利益之認定。
六、從而，本件依現存卷內證據，並無積極證據可認被告確有起
    訴書所指之刑法第320 條第1 項之罪嫌，依上開二所示之法
    律規定以及判例要旨，自應就被告為無罪之諭知。
據上論斷，應依刑事訴訟法第284 條之1 、第301 條第1 項，判
決如主文。
本案經檢察官陳怡親到庭執行職務。
中    華    民    國    98    年    11    月    27    日
                  刑事第一庭  法  官  陳世旻
┌──────────────────────────────────────────────┐
│附表：                                                                                      │
├──┬────┬─────┬─────┬──────────────────────────┤
│編號│影像編號│ 影像時間 │影像視角  │影像內容                                            │
│    │        │（時分秒）│ （備註） │                                                    │
├──┼────┼─────┼─────┼──────────────────────────┤
│ 一 │0746    │07:46:59- │監視器(1)  │(一)於影像時間07時47分19秒至07秒47分39秒，有一人影約自│
│    │        │07:48:02  │          │  被告住處之該公寓大門（位置參見備註(一)、2.所示）處走│
│    │        │          │          │  出，逕走至被害人乙○○之車牌號碼WSY-312 號輕型機車│
│    │        │          │          │  停放處（位置參見備註(一)、3.所示）。                │
│    │        │          │          │(二)於影像時間07時47分40秒至07秒47分52秒，該人在乙○○│
│    │        │          │          │  機車旁彎身後，即將該機車自原停放處牽至巷內道路上。│
│    │        │          │          │(三)於影像時間07時47分53秒至07秒47分56秒，該人騎乘該機│
│    │        │          │          │  車，往陽明街27巷巷口處駛離畫面。                  │
│    │        │          │          │(四)偵查卷係擷取07時47分57秒之該人騎乘乙○○機車駛至畫│
│    │        │          │          │  面正下方之最大影像畫面為比對畫面（與下列編號四同欄│
│    │        │          │          │  (二)所示之畫面比對）。                              │
│    │        │          │          │(五)另自影像開始撥放時起至07時47分12秒止，分別有一台機│
│    │        │          │          │  車及腳踏車                                        │
├──┼────┼─────┼─────┼──────────────────────────┤
│ 二 │0855-1  │08:55:35- │監視器(2)  │(一)內容如備註(二)所示。                                │
│    │        │08:55:48  │          │(二)自本監視器攝得之自陽明街27巷巷尾駛入該巷內之可疑機│
│    │        │          │          │  車之車牌號碼，經內政部警政署刑事警察局以該局98年9 │
│    │        │          │          │  月30日刑鑑字第0980133327號函函復未能辨識車牌號碼。│
├──┼────┼─────┼─────┼──────────────────────────┤
│ 三 │DSCN0683│08:55:42- │監視器(1)  │(一)上欄編號二所示之自陽明街27巷巷尾駛入該巷內之可疑機│
│    │        │08:56:15  │          │  車，於駛入陽明街27巷巷內後，係停放在被告於本件案發│
│    │        │          │          │  同日上午10時17時許騎乘自己機車外出時之如下欄編號四│
│    │        │          │          │  所示之被告住處所在之該公寓建物之大門出入口之黃色看│
│    │        │          │          │  板後方（位置參見備註(一)、4.所示）。                │
│    │        │          │          │(二)此同時另有一台自用小貨車自該巷巷尾駛至巷口而消失於│
│    │        │          │          │  螢幕。                                            │
├──┼────┼─────┼─────┼──────────────────────────┤
│ 四 │1017    │10:17:47- │監視器(1)  │(一)被告於本件案發同日上午10時17時48秒係自上開編號四所│
│    │        │10:17:59  │          │  示之被告住處所在之該公寓建物之大門出入口之黃色旗子│
│    │        │          │          │  後方（位置參見備註(一)、5.所示），將自己機車牽出，自│
│    │        │          │          │  巷尾往巷口方向騎出巷口。                          │
│    │        │          │          │(二)偵查卷係擷取10時17分57秒之被告騎乘其機車駛至畫面正│
│    │        │          │          │  下方之最大影像畫面為比對畫面（與上開編號一同欄(四)所│
│    │        │          │          │  示之畫面比對）。                                  │
├──┼────┼─────┼─────┼──────────────────────────┤
│ 五 │1207    │12:07:44- │監視器(1)  │(一)被告於本件案發同日中午12時07分搭載其女兒返家時，將│
│    │        │12:08:30  │          │  其機車停放在上開編號四所示之被告住處所在之該公寓建│
│    │        │          │          │  物之大門出入口之黃色招牌後方（位置參見備註(一)、4.所│
│    │        │          │          │  示）。                                            │
│    │        │          │          │(二)於12時08分17秒有一部機車黃色招牌較前方處牽出，自該│
│    │        │          │          │  巷巷尾駛至巷口而消失於螢幕。                      │
├──┼────┴─────┴─────┴──────────────────────────┤
│備註│(一)監視器(1)：設在陽明街27巷與陽明街交岔路口（下稱陽明街27巷巷口）入口處，由此監視器所攝│
│    │            得之陽明街27巷之影像，與本件有關部分，約係如下：                          │
│    │          1.陽明街27巷在自畫面右下橫貫至畫面左上，該巷巷口在畫面右下，入口道路寬度約占│
│    │            畫面之三分之二；而巷尾消失在畫面左上，巷尾消失處道路寬度約為畫面之八分之一│
│    │            。該巷道路兩旁為該巷公寓，兩邊劃設有停車隔，分別停放汽車及機車。          │
│    │          2.被告住處所在之該公寓建物之大門出入口，約係在該畫面左上角陽明街27巷巷尾將近│
│    │            消失處之左側該排公寓建物前之黃色旗子處（黃色旗子係在編號四所示之影像時始出│
│    │            現）。                                                                    │
│    │          3.被害人乙○○之車牌號碼WSY-312 號輕型機車，於編號一所示之影像（遭竊時），係│
│    │            停放在畫面中央之陽明街27巷巷中之右側該排公寓之中央門前處之一排機車中之其中│
│    │            一台。                                                                    │
│    │          4.自監視器(2)攝得之自陽明街27巷巷尾駛入該巷內之可疑機車，係將該車停放在被告於│
│    │            本件案發同日上午10時17時許騎乘自己機車外出時，係自上開編號四所示之被告住處│
│    │            所在之該公寓建物之大門出入口之黃色看板後方（以較接近巷尾處為後方）。      │
│    │          5.被告於本件案發同日上午10時17時許騎乘自己機車外出時，係自上開編號四所示之被│
│    │            告住處所在之該公寓建物之大門出入口之黃色旗子後方（以較接近巷尾處為後方）將│
│    │            該車牽出，自巷尾往巷口方向騎出巷口。                                      │
│    │          6.上開4.、5.所示之黃色看板及黃色旗子，依影像畫面，約在同處。                │
│    │          7.被告於本件案發同日中午12時07分搭載其女兒返家時，係將其機車停放在上開編號四│
│    │            所示之被告住處所在之該公寓建物之大門出入口之黃色招牌後方（以較接近巷尾處為│
│    │            後方）。                                                                  │
│    │(二)監視器(2)：設在陽明街27巷與陽明街23巷8 弄（下稱陽明街27巷巷尾）入口處，由此監視器所攝│
│    │            得之陽明街27巷之影像，與本件有關部分，約係如下：                          │
│    │          1.陽明街27巷巷尾入口處係在該畫面之中央右上方。                              │
│    │          2.自本監視器攝得之自陽明街27巷巷尾駛入該巷內之可疑機車，係由該畫面左側出現，│
│    │            由左側駛入該巷內。                                                        │
└──┴───────────────────────────────────────────┘
上列正本證明與原本無異。
如不服本判決，應於判決送達後10日內敘明上訴理由，向本院提
出上訴狀 (應附繕本) ，上訴於臺灣高等法院。其未敘述上訴理
由者，應於上訴期間屆滿後20日內向本院補提理由書「切勿逕送
上級法院」。
                              書記官  楊雅芳
中    華    民    國    98    年    12    月    8     日


司法院資訊處製作；財團法人民間司法改革基金會備份。
